【裁判字號】    89,訴,370
【裁判日期】    890630
【裁判案由】    侵權行為損害賠償
【裁判全文】
臺灣板橋地方法院民事判決  八十九年度訴字第三七０號
    原      告  甲○○
    被      告  乙○○
                            .
右當事人間請求侵權行為損害賠償事件，由刑事庭移送民事庭審理，本院判決如左：
    主      文
被告應給付原告新臺幣萬元，及自民國八十九年一月二十六日起至清償日止按週年
百分之五計算利息。
原告其餘之訴駁回。
訴訟費用由被告負擔百分之二，餘由原告負擔。
    事      實
甲、原告方面：
  一聲明：被告應給付原告新臺幣（下同）二百十萬元及自起訴狀繕本送達被告之翌
          日起至清償日止按週年百分之五計算利息。
  二陳述：
    (一)被告於民國八十八年三月三日凌晨與訴外人陳森林至原告在台北縣樹林鎮○○
      路七六三號開設之薑母鴨店消費，無故表明沒錢可吃否，當原告即回答：請慢
      用之際，被告至店內所擺設之電話處，因打不通，遂丟砸電話，回座後掀翻桌
      子與爐具，同時向外走去，當原告詢問怎麼回事時，訴外人陳森林突然抓住原
      告之手，而被告卻拿起店內的爐具砸到原告的右太陽穴，以致原告昏倒，被告
      仍拾起爐具欲砸原告，原告之妻游秀貴尖叫制止之同時，原告驚醒見狀遂拾起
      地上碎片反擊，此時店內顧客及伊妻游秀貴拉開兩造，訴外人游秀貴乃打電話
      報警，警員即訴外人洪進福到達後詢問發生何事，被告仍欲毆打原告，雖經警
      員制止，被告卻與警員扭打，並欲搶奪警員配槍。
    (二)事發之後，有自稱「議員」、「里長」之人前往店內，告知原告稱：被告係在
      地人，要求原告和解了事，並詢問原告所要求之賠償金，伊僅要求被告出面道
      歉，並備豬腳麵線、紅包一個壓驚即可，然並無下文。伊妻游秀貴因此事件，
      每日吵著離開營業處所，原告在無奈之下，遷居他處。
    (三)搬離原經營四年多的店舖，重新做起，惟虧損連連，每月都透支、房租、車款
      都交不出來，連子女之安親班及幼稚園費用均無法繳納，原告情何以堪。
    (四)被告自毆傷原告後，毫無悔意，原告除有營業損失外，無論肉體、精神上均苦
      不堪言，痛楚萬分，為此請求被告賠償營業損失新臺幣（下同）一百二十萬元
      、事發後復有自稱「議員」、「里長」之人士要原告和解了事，被告復於八十
      九年五月五日庭訊後在電梯內恐嚇原告稱：「你告看看，不會放過你」乙語，
      造成原告精神壓力，故被告應補償六十萬元及傷害慰撫金三十萬元，共計二百
      十萬元。
    (五)原告學歷為國中畢業，育有三名子女，有戶籍謄本一件附卷可稽，現與其妻游
      秀貴在巿場從事女性內衣販售工作。
  三證據：提出帳薄影本三紙、戶籍謄本一件為證。
乙、被告方面：被告未於最後言詞辯論期日到場，惟據其以前曾到庭所為之聲明及陳
    述如次：
  一聲明：駁回原告之訴。
  二陳述：被告曾前往原告的店內消費，但從未賒帳，至於伊與友人陳森林於八十八
          年三月三日同去消費，陳森林同意由其付帳，被告並無賒欠之意。
丙、本院依職權調閱臺灣板橋地方法院檢察署八十八年度偵字第一一五九九號、本院
    八十八年度易字第二七七０號、臺灣高等法院八十九年上易字第六七三號傷害案
    件卷宗。
    理      由
甲、程序方面：
    本件被告未於最後言詞辯論期日到場，核無民事訴訟法第三百八十六條各款所列
    之情形，茲依原告之聲請，由其一造辯論而為判決。
乙、兩造爭執要旨：
  一原告主張被告於八十八年三月三日凌晨與訴外人陳森林至原告在台北縣樹林鎮○
    ○路七六三號開設之薑母鴨店消費，無故表明沒錢可吃否，當原告即回答：請慢
    用之際，被告至店內所擺設之電話處，因打不通，遂丟砸電話，回座後掀翻桌子
    與爐具，同時向外走去，當原告詢問怎麼回事時，訴外人陳森林突然抓住原告之
    手，而被告卻拿起店內的爐具砸到原告的右太陽穴，以致原告受有右眉及右上眼
    瞼兩處挫裂傷各約一乘０點四公分、上肢瘀傷各約三乘二公分等傷害，原告因此
    當場昏倒，被告拾起爐具仍欲砸原告，原告之妻游秀貴尖叫制止之同時，原告驚
    醒見狀遂拾起地上碎片反擊，此時店內顧客及伊妻游秀貴拉開兩造，訴外人游秀
    貴乃打電話報警，警員即訴外人洪進福到達後詢問發生何事，被告乃欲毆打原告
    ，幸經警員制止。事情發生之後，有自稱「議員」、「里長」之人前往店內，告
    知原告稱：被告係在地人，要求原告和解了事，並詢問原告所要求之賠償金，伊
    僅要求被告出面道歉，並備豬腳麵線、紅包一個壓驚即可，然並無下文。伊妻游
    秀貴因此事件，每日吵著離開現營業處所，原告在無奈之下，遷居他處。搬離原
    經營四年多的店舖，重新做起，惟虧損連連，每月都透支、房租、車款都交不出
    來，連子女之安親班及幼稚園費用均無法繳納。被告自毆傷原告後，毫無悔意，
    原告除有營業損失外，無論肉體、精神上均苦不堪言，痛楚萬分，為此請求被告
    賠償營業損失一百二十萬元、事發後復有自稱「議員」、「里長」之人士要原告
    和解了事，被告復於恐嚇原告，造成原告精神壓力，故被告應補償六十萬元及傷
    害慰撫金三十萬元，共計二百十萬元。為此，爰依侵權行為之法律關係，請求被
    告賠償二百十萬元及自起訴狀繕本送達被告翌日即八十九年一月二十六日起至清
    償日止，按週年利率百分之五計算之利息等語。
  二被告則以：伊曾前往原告的店內消費，但從未賒帳，至於伊與友人陳森林於八十
    八年三月三日同去消費，陳森林同意由其付帳，被告並無賒欠之意，原主張賠償
    之金額不合理云云，資為抗辯。
丙、得心證之理由：
  一本件原告主張其為被告毆傷之事實，為被告所不爭執，又有本院八十八年度易字
    第二七七０號刑事判決書一件附卷可稽，該傷害案件認定被告傷害事實如下：「
    乙○○（即本件被告）於民國八十八年三月三日零時三十分許，在台北縣樹林巿
    中正路七六三號甲○○（即本件原告）所開設之薑母鴨店內消費，先點薑母鴨，
    俟甲○○依其所點菜肴煮好端上桌時，乙○○乃向甲○○表明身上沒有帶錢，甲
    ○○即以不快語氣大聲回應「請先用」，致乙○○亦心生不快，乙○○即離開餐
    桌走上甲○○店內擺設電話處，撥電話要與朋友連絡，因電話未打通，乙○○惱
    羞成怒即手捶電話機，並摔掉電話聽筒，隨即折回座位前出手掀翻餐桌，並基於
    傷害及毀損之概括犯意，持甲○○所有之薑母鴨爐具砸向甲○○，致薑母鴨爐具
    不堪使用，足生損害於甲○○，並造成甲○○受有右眉及右上眼瞼兩處挫裂傷各
    約一乘０點四公分、兩上肢瘀傷各約三乘二公分等傷害，甲○○即憤而持已毀損
    之薑母鴨爐具擊向乙○○。」，被告因傷害人之身體，經判處有期徒刑五月確定
    ，並經本院依職權調閱臺灣板橋地方法院檢察署八十八年度偵字第一一五九九號
    、本院八十八年度易字第二七七０號、臺灣高等法院八十九上易字第六七三號傷
    害案卷核實無訛，自堪信原告之主張為真實。
  二按因故意或過失不法侵害他人之權利者，負損害賠償責任，民法第一百八十四條
    第一項前段定有明文。被告持原告所有之爐具砸向原告，造成原告受有右眉及右
    上眼瞼兩處挫裂傷各約一乘０點四公分、兩上肢瘀傷各約三乘二公分等傷害，業
    如前述，則被告丟擲物品之行為與原告之受傷間，有相當因果關係，原告主張被
    告應負侵權行為之責任，於法有據。
  三次應審究者，厥為原告請求之各項損害及其數額，爰分述如后：
    (一)傷害之非財產損害部分：
      按不法侵害他人之身體、健康、名譽或自由者，被害人雖非財產上之損害，亦
      得請求賠償相當之金額。民法第一百九十五條第一項前段定有明文。查原告受
      傷部位在右眉、右上眼瞼及兩上肢，精神確受有痛苦，本院斟酌被告無故挑起
      事端，原告學歷為國中畢業，育有三名子女，有戶籍謄本一件附卷可稽，現與
      其妻游秀貴在巿場從事女性內衣販售工作，對此被告經本院合法通知而未到庭
      ，亦未提出任何書狀作何陳述，自堪信原告前開主張為真正，是以，本院斟酌
      兩造之身分、地位、經濟地位及原告因此傷害所感受之精神上痛苦等一切情狀
      ，認為原告請求三十萬元，尚嫌過高，應予核減為三萬元，方屬公允，逾此數
      額之請求，為無理由。
    (二)營業損失、精神壓力之損害部分：
      1.次按損害賠償之債，以有損害之發生及有責任原因之事實，並二者之間，有
        相當因果關係為成立要件，故原告所主張損害賠償之債，如不合於此項成立
        要件者，即難謂有損害賠償請求權存在。又民法第二百十六條第一項規定：
        「損害賠償，除法律另有規定或契約另訂定外，應以填補債權人所受損害及
        所失利益。」，營業損害，雖非醫療費用，但被害人因傷以致無法工作所失
        利益，如與加害人之侵權行為有相當果關係，自得請求加害人賠償。原告主
        張本件傷害事件發生之後，有自稱「議員」、「里長」之人前往店內，告知
        原告稱：被告係在地人，要求原告和解了事，而伊妻游秀貴亦因此事件，每
        日吵著離開現營業處所，原告在無奈之下，遷居他處，但因生意不佳，現則
        與妻在巿場從事女性內衣販售工作之事實，固據提出帳薄影本二紙，被告則
        否認之。經查，被告於本件之不法侵害行為係毆打原告成傷，而原告縱因被
        告自行或教唆他人施諸任何威脅行為，形成原告之恐懼，乃致搬離原經營四
        年多的店舖，重新做起，以致虧損一百二十萬元等情，亦事涉被告是否有另
        一之不法侵害行為，而原告所主張之營業損失尚與傷害行為無因果關係，且
        其受傷之部位在右眉、右上眼瞼公分及兩上肢，並未提出其因受傷而無法工
        作之證據，從而原告請求被告賠償營業損失一百二十萬元，自難准許。
      2.原告主張本件傷害事件發生之後，有自稱「議員」、「里長」之人前往店內
        ，告知原告稱：被告係在地人，要求原告和解了事。被告復於八十九年五月
        五日庭訊完畢，在電梯內恐嚇稱：「你告看看，不會放過你」乙語，造成原
        告精神上之壓力，恐懼被告會對伊家人不利之事實，並未舉證以實其說，原
        告所主張者縱屬真正，被告之行為核屬另一不法侵害行為，原告所受精神壓
        力之損害，與本件傷害不法侵害行為間並無相當因果關係，是以原告請求被
        告賠償精神上壓力之損害六十萬元，於法無據，不應准許。
    (四)從而，原告基於侵權行為之損害賠償請求權，請求為侵權行為之被告賠償原告
      三萬元，及自起訴狀繕本送達被告翌日即八十九年一月二十六日起至清償日止
      ，依週年利率百分之五計算之遲延利息，洵屬正當，應予准許。逾此部分所為
      之請求，為無理由，應予駁回。
據上論結，本件原告之訴，為一部有理由，一部無理由，依民事訴訟法第七十九條但
書、第三百八十五條第一項前段，判決如主文。
中      華      民      國    八十九    年      六      月     三十     日
                                臺灣板橋地方法院民事第三庭
~B法  官  徐福晉
右正本證明與原本無異。
如不服本判決，應於判決送達後廿日內，向本院提出上訴狀。
中      華      民      國    八十九    年      七      月      三      日
~B書記官  陳金鳳


司法院資訊處製作；財團法人民間司法改革基金會備份。
